【裁判字號】    95,抗,180
【裁判日期】    950922
【裁判案由】    本票裁定
【裁判全文】
臺灣高雄地方法院民事裁定               95年度抗字第180號
抗  告  人  乙○○
相  對  人  日盛國際商業銀行股份有限公司
法定代理人  甲○○
上列當事人間本票裁定事件，抗告人對於民國95年7 月12日本院
95年度票字第20707號裁定提起抗告，本院裁定如下：
    主  文
抗告駁回。
抗告程序費用新臺幣壹仟元由抗告人負擔。
    理  由
一、按執票人向本票發票人行使追索權時，得聲請法院裁定後強
    制執行，票據法第123 條定有明文。又本票執票人，依票據
    法第123 條規定，聲請法院裁定許可對發票人強制執行，係
    屬非訟事件，此項聲請之裁定，及抗告法院之裁定，僅依非
    訟事件程序，以審查強制執行許可與否，並無確定實體上法
    律關係存否之效力，如發票人就票據債務之存否有爭執時，
    應由發票人提起確認之訴，以資解決，最高法院亦著有民國
    57年台抗字第76號判例要旨可資參照。再執票人就本票聲請
    法院裁定強制執行，由票據付款地之法院管轄，非訟事件法
    第5 條、第194 條第1 項分別定有明文。
二、抗告意旨略以：相對人固執有抗告人所簽發面額新臺幣（下
    同）400,000 元之本票1 紙（下稱系爭本票），並尚欠321,
    830 元之票款未清償，惟系爭本票之付款地原係空白，是本
    件應由發票地法院管轄，及抗告人並未授權相對人填載到期
    日為95年4 月6 日，且系爭本票原為消費性貸款之借款票據
    ，抗告人之前均按期攤還，雖有遲至95年4 月間始繳納3 月
    份之本息，然並非未繳款，充其量僅係遲繳，相對人亦無實
    際需要自行填載到期日，並進而持系爭本票聲請本票裁定准
    予強制執行之必要，爰提起本件抗告等語。
三、經查，相對人主張其執有抗告人簽發，並免除作成拒絕證書
    之系爭本票，因屆期提示未獲付款，遂依票據法第123 條聲
    請裁定許可強制執行等情，已據其提出本票1 紙為證。次查
    ，本票裁定強制執行係屬非訟事件，法院僅得審查本票應記
    載事項等形式要件是否具備，至系爭本票是否遭他人偽造、
    票據債權是否存在或債務人有無償債能力等實體爭執，均非
    原審或抗告法院得予審查。是原審依系爭本票形式應記載事
    項審認結果，認符合票據法規定，因而裁定准許，於法自無
    不合。至抗告意旨指摘未授權相對人填載到期日及抗告人並
    非未繳款乙節縱使屬實，亦係對本票債務存否之實體上權利
    有所爭執，揆諸前揭判例意旨，自非本件非訟事件程序所得
    審究，本院即無審查之權限，應由抗告人另行起訴，以資解
    決。從而，本件抗告為無理由，應予駁回。
四、據上論結，本件抗告為無理由，依非訟事件法第46條、第21
    條第2 項、第24條第1 項，民事訴訟法第495 條之1 第1 項
    、第449 條第1 項、第78條，裁定如主文。
中    華    民    國    95    年    9     月    22    日
                  民事第五庭審判長法  官  李昭彥
                                  法  官  陳銘珠
                                  法  官  柯彩燕
正本係照原本作成。
本裁定不得再抗告。
中    華    民    國    95    年    9     月    22    日
                                  書記官  王紀芸


司法院資訊處製作；財團法人民間司法改革基金會備份。
